【裁判字號】    97,簡上,88
【裁判日期】    970416
【裁判案由】    竊盜
【裁判全文】
臺灣桃園地方法院刑事判決              97年度簡上字第88號
上  訴  人
即  被  告  甲○○
上列上訴人因竊盜案件，不服本院96年度桃簡字第2482號於民國
96 年12 月13日之第一審刑事簡易判決（臺灣桃園地方法院檢察
署檢察官聲請簡易判決處刑書案號：96年度偵字第20908 號），
提起上訴，本院管轄之第二審合議庭判決如下：
    主  文
上訴駁回。
    事實及理由
一、本案經本院審理結果，認原審以被告甲○○係犯刑法第320
    條第1項之竊盜罪，判處被告有期徒刑4月，如易科罰金，以
    新台幣1000元折算1日，並沒收鑰匙2支。原審判決之認事用
    法及量刑均無不當，應予維持，並引用原審判決書所記載之
    事實、證據及理由（如附件）。
二、上訴意旨（略以）：找到有益證人、物證云云。
三、按法官於有罪判決中，究應如何量處罪刑，抑或是否宣告緩
    刑等，均為實體法賦予審理法官裁量之刑罰權事項，法官行
    使此項裁量權，自得依據個案情節，參諸刑法第五十七條所
    定各款犯罪情狀之規定，於該法定刑度範圍內，基於合義務
    性之裁量，量處被告罪刑；至是否為緩刑之宣告，亦應形式
    上審究是否符合刑法第七十四條所定前提要件，並實質上判
    斷被告所受之刑，是否有以暫不執行為適當之情形等要件。
    質言之，法官為此量刑或緩刑宣告之裁量權時，除不得逾越
    法定刑或法定要件外，尚應符合法規範之體系及目的，遵守
    一般有效之經驗及論理法則等法原則，亦即應兼顧裁量之外
    部及內部性，如非顯然有裁量逾越或裁量濫用之違法情事，
    自不得任意指摘為違法，此亦為最高法院歷年多起判例所宣
    示之原則（參見最高法院八十年台非字第四七三號判例、七
    十五年台上字第七０三三號判例、七十二年台上字第六六九
    六號判例、七十二年台上字第三六四七號判例等）。本院以
    為，量刑或緩刑宣告與否之裁量權，乃憲法所保障法官獨立
    審判之核心，法院行使此項裁量權，亦非得以任意或自由為
    之，仍應受一般法律原理原則之拘束，即仍須符合法律授權
    之目的、法律秩序之理念、國民法律感情及一般合法有效之
    慣例等規範，尤其應遵守比例原則及平等原則之意旨，否則
    即可能構成裁量濫用之違法（另參見最高法院八十六年度台
    上字第七六五五號判決）。亦即如非有裁量逾越或裁量濫用
    之明顯違法情事，自不得擅加指摘其違法或不當，即使上級
    法院對下級法院裁量權之審查，亦應同此標準，此不僅在保
    障法官不受任何制度外之不當干涉，更保障法官不受制度內
    的異質干涉，此方符憲法第八十條所宣示獨立審判之真義，
    附此敘明。
四、經查上訴人即被告於準備程序及審判期日，均無正當理由不
    到庭，僅於上訴理由狀空泛記載上訴理由為「找到有益證人
    、物證」寥寥數字，且始終未見其提出具體人、物證，甚且
    屢次拒不到庭陳述，雖本院書記官於審判期日當日開庭前，
    接獲自稱被告家屬者來電，告稱被告因病無法到庭云云，惟
    該通電話真實性為何，無從查證，且未見被告提出診斷證明
    書以實其說，依當時證據，被告自仍屬無正當理由不到庭，
    本院於審判期日仍不待被告陳述，行調查證據及言詞辯論程
    序，惟有鑑於生病為突發事由，仍當庭諭知許被告於事後提
    出診斷證明書以補行請假程序，當屬「有正當理由」不到庭
    ，而再開辯論。惟查經書記官依卷內電話連繫被告，其接聽
    者非被告本人，而係自稱被告堂妹之人，表示願代為轉達，
    直至本院宣判前，仍未見被告提出其於審判期日當日罹病之
    證據及請假書面，難認被告有生病無法到庭情事。是被告意
    圖拖延訴訟程序進行之意圖甚明，其仍屬無正當理由不到庭
    。
五、經查上訴狀雖主張找到有利其之人、物證存在，惟上訴人未
    具體說明所指之事證究指為何，僅空言主張，其恣意主張有
    新事證云云，致本院無從對被告之空言答辯形成「合理懷疑
    」；再者，原審判決所採各項證據已足認被告犯行明確，其
    認事用法均無違法不當之處，且原審認被告係犯刑法第320
    條第1 項之竊盜罪，又為累犯，並審酌被告之素行、犯罪動
    機、目的、手段及犯後態度等一切情狀，而量處被告有期徒
    刑4 月，且諭知如易科罰金，以新台幣1000元折算1 日，並
    諭知沒收扣案之鑰匙2 支，經核均無不合，量刑尚符憲法比
    例原則及平等原則之要求，其刑罰裁量權之行使並無違法不
    當之處。上訴人空言聲明上訴，又未提出證據以供調查，其
    上訴顯無理由，應予駁回。
六、末按被告合法傳喚，無正當之理由不到庭者，得不待其陳述
    ，逕行判決。刑事訴訟法第371 條定有明文。同法第455 條
    之1 第3 項規定，簡易處刑程序之第二審上訴程序準用之。
    本條屬第二審之特別規定，無似同法第306 條，於第一審程
    序限定於「法院認為應科拘役、罰金或應諭知免刑或無罪之
    案件」，乃學理上所稱「缺席判決」之規定，二審程序所以
    並無案件種類及刑罰種類之限制，想係立法者考量在已經有
    第一審判決為基礎下，為兼顧訴訟經濟之原則，避免被告以
    提起上訴之方式拖延訴訟程序，且無違憲法比例原則之要求
    下，使與植基於正當法律程序所要求的被告最後陳述權（刑
    事訴訟法第290 條）調和，所為之例外規定。查本案被告經
    本院合法傳喚，無正當理由不到庭，業如前述，依前述說明
    ，並無侵害被告訴訟上之答辯權及最後陳述權，依法爰不待
    其陳述逕行判決，附此敘明。
據上論斷，應依刑事訴訟法第455 條之1 第1 項、第3 項、第36
8 條、第371 條、第373 條，判決如主文。
本案經檢察官鍾雅蘭到庭執行職務。
中    華    民    國    97    年    4     月    16    日
                        臺灣桃園地方法院刑事第六庭
                            審判長法  官  錢  建  榮
                                  法  官  宣  玉  華
                                  法  官  黃  翊  哲
以上正本證明與原本無異。
不得上訴。
                                  書記官  李  玉  華
中    華    民    國    97    年    4     月    16    日
附件：臺灣桃園地方法院96年度桃簡字第2482號判決1份。


司法院資訊處製作；財團法人民間司法改革基金會備份。
